臺灣板橋地方法院民事裁定　　　　　　100年度事聲字第129號
異　議　人
即　債權人　豐（台灣）商業銀行股份有限公司
法定代理人　李鐘培
異　議　人
即　債權人　萬泰商業銀行股份有限公司
法定代理人　盧正昕
相　對　人
即　債務人　徐玉卿
上列異議人對於本院民事執行處司法事務官民國100 年3 月28日
所為99年度司執消債更字第176 號認可更生方案裁定聲明異議，
本院裁定如下：
    主  文
異議駁回。
    理  由
一、按關於更生或清算之程序，除本條例別有規定外，準用民事
    訴訟法之規定，消費者債務清理條例（下稱消債條例）第15
    條定有明文；次按當事人對於司法事務官處理事件所為之終
    局處分，得於處分送達後10日之不變期間內，以書狀向司法
    事務官提出異議。司法事務官認前項異議有理由時，應另為
    適當之處分；認異議為無理由者，應送請法院裁定之。法院
    認第1 項之異議為有理由時，應為適當之裁定；認異議為無
    理由者，應以裁定駁回之，民事訴訟法第241 條第1 項至第
    3 項分別定有明文。查本件異議人豐（台灣）商業銀行股
    份有限公司、萬泰商業銀行股份有限公司就本院民事執行處
    司法事務官於民國100 年3 月28日所為99年度司執消債更字
    第176 號認可更生方案之裁定，於100 年3 月31日收受該裁
    定送達後，對此聲明不服而均於同年4 月8 日具狀提出異議
    ，經司法事務官送請本院裁定，核與上開條文規定及意旨相
    符，先予敘明。
二、本件異議意旨略以：
  (一)異議人豐（台灣）商業銀行股份有限公司：
    依鈞院所製作之債權表，可知債權人之負債多係信用卡及現
    金卡消費所致，且消費金額逾日常生活所必須，有奢侈浪費
    之虞，原裁定認可債務人所提出之更生方案，有違本條例避
    免債務人不當利用更生程序獲得免責之立法精神。另債務人
    之每月收入為麵攤之工作薪資8,000元以及承包通訊行手機
    包膜之業務收入10,000元，其中手機包膜業務係兼職而非固
    定薪資收入，債務人又已62歲，將於3年後屆齡強制退休，
    顯見其所陳之之收入並非穩定，且債務人月收入18,000元，
    扣除合理生活費用即內政部公佈之新北市每人每月最低生活
    費用10,792元後，僅餘7,028元，不足履行1至36期月付10,
    000元、37至96期月付13,000元之更生方案，考量上情，以
    及本件更生方案履行期較長，債務人家人資助生活費用或有
    可能中斷，更生方案已有不能履行之疑慮。是債務人如有清
    償債務之能力，可請其與最大債權銀行再次協商，並依相同
    清償條件與異議人協商，以達成平衡債務人收支並兼顧債權
    人之公平受償之目的，爰依法聲明異議，請求廢棄認可更生
    方案之裁定等語。
  (二)異議人萬泰商業銀行股份有限公司：
    債務人申請使用異議人之現金卡授信時，於申請書記載其自
    民國77年起任職於蔚嵐實業股份有限公司，月收入150,000
    元，然債務人於更生方案中主張之月收入為18,000元，明顯
    低於過去收入之平均值，並未盡清償之能力。原裁定就此寬
    鬆認定，未考量債務人過去收入及消費情狀，無異鼓勵債務
    人以收入較低或較輕鬆之工作為收入來源，並以此於更生方
    案中圖債務減免之利益，對全體債權人實非公允。況債務人
    負債高達536萬餘元，有奢侈浪費之情，其更生方案清償成
    數僅21.25%，清償金額114萬元，實不符比例原則。本件債
    務人應更加盡力還款，以實現本條例所定之債務人之公平受
    償、謀求消費者經濟生活之更生及社會經濟之健全發展等立
    法目的，爰依法提出異議，請求廢棄原裁定，命債務人提出
    更加合理之清償方案等語。
三、按債務人有薪資、執行業務所得或其他固定收入，法院認更
    生方案之條件公允者，得不經債權人會議可決，逕依債務人
    之聲請或依職權以裁定認可更生方案。而法院為認可之裁定
    時，因更生方案履行之必要，對於債務人在未依更生條件全
    部履行完畢前之生活程度，得為相當之限制，復為本條例第
    64條第1 項、第62條第2 項所明定。再按消費者債務清理條
    例之制定，乃為使負債務之消費者得依本條例所定程序清理
    其債務，保障債權人之公平受償，以謀求消費者經濟生活之
    更生，故除有本條例第63條第1 項、第64條第2 項所定情形
    外，法院得斟酌裁量認可更生方案。又法院逕行裁定認可更
    生方案前，應將更生方案之內容及債務人之財產及收入狀況
    報告書通知債權人，並使債權人有陳述意見之機會，惟債權
    人所為之陳述，僅供法院判斷是否逕行裁定認可更生方案之
    參考，並無拘束法院之效力。
四、經查：
  (一)債務人前經本院於民國99年9月21日以99年度消債更字第204
    號裁定開始更生，並於開始更生程序後，提出履行期間8年
    ，以每個月為1期，共分96期，第1期至第36期每期清償10,0
    00元，第37期至第96期每期清償13,000元，清償總額1,140,
    000元，清償成數為21.25%之清償方案。前開更生方案，本
    院司法事務官認更生方案之條件公允，且債務人並無本條例
    第63條所定不應認可之消極事由存在，故依本條例第64條第
    1項之規定，不經債權人會議可決，逕依職權以裁定就該更
    生方案予以認可等情，亦有本院99年度消債更字第204號更
    生事件卷、99年度司執消債更字第176號更生執行卷宗暨卷
    附更生方案認可裁定可稽。
  (二)債務人所提更生方案，清償成數雖僅為總債權額之21.25%，
    惟其更生方案應否認可，係以是否公允為斷，而所謂公允，
    應審酌債權人與債務人之利益衡平、債務人之償債能力與清
    償誠意以及社會公益等因素為綜合判斷，非以還款成數為絕
    對標準。本件更生程序中，債務人自陳收入來源為白天承包
    聯盈通訊行之手機包膜工作之所得每月10,000元，以及夜晚
    於夜市麵攤兼職工作之收入每月8,000元，每月合計有固定
    收入18,000元（見本院99年度司執消債更字第176號更生事
    件100年2月21日執行筆錄），已據本院司法事務官調查屬實
    ，並有聯盈通訊行之在職證明書及麵攤工作雇主所出具之證
    明書附於原裁定卷可稽。就此，異議人萬泰商業銀行股份有
    限公司雖主張債務人於經營蔚藍實業有限公司時有高額收入
    ，目前從事之工作未盡其所能云云，然本院前已查明蔚藍實
    業有限公司於99年7月27日登記停止營業之事實（見該公司
    之登記資料公示查詢結果，本院99年度消債更字第204號卷
    第137頁），債務人目前並無經營公司之高額收益，且衡諸
    債務人現年62歲，將於更生方案履行期間屆齡退休，其體力
    與工作能力難與青壯時相比，其願於退休後繼續工作，以延
    長更生方案之還款期限，依常情應已盡其工作能力之所及，
    並無故意減損清償能力之情事。則依債務人所提出之更生方
    案，上開收入於履行第1至第36期之更生方案後，每月約餘
    8, 000元供作生活必要支出；履行第37至第96期之更生方案
    後，每月約餘5,000元供作生活必要支出，均低於行政院所
    公布之新北市99年度每人每月最低基本生活支出10,792 元
    ，足認債務人已盡力於縮減支出增加還款金額，有履行之誠
    意，且債務人現居住於子女家中，可節省一定之生活支出，
    其屆齡退休後，並得依法受子女扶養，復得以領取老人年金
    以供清償債務，其自願減少生活必要支出亦無窒礙更生方案
    履行之疑慮。本院據上情審酌債務人之償債能力、清償誠意
    、債權人與債務人之利益衡平及社會公益等因素後，認債務
    人之更生方案條件核屬公允、適當、可行，原裁定逕為認可
    ，於法自無不當之處。
  (三)異議人雖均主張債務人因奢侈浪費而負債，聲請更生之原因
    可歸責於己，有不應認可更生方案之事由存在云云。惟消債
    條例之立法目的，係為使不幸陷入經濟困境之人得以清理債
    務、重建生活，對於選擇更生程序清理債務之債務人，消債
    條例並未明文將有不當理財情形之債務人排除不予適用；且
    消債條例第63條第1項、第64條第2項之規定，為確保債權人
    權益，亦對於法院認可更生方案設有限制，其中並無債務人
    如有奢侈、浪費或不當理財之限制條件。從而，法院自不得
    以債務人有不當理財之原因，而於前階段程序之更生程序，
    預先審查並據以否決其更生方案，異議人此部份之主張，顯
    與更生方案應否認可無關，並不足採。
  (四)至於異議人豐（台灣）商業銀行股份有限公司命債務人依
    一致性協商循求債務償還方案之請求，雖得兼顧債權人及債
    務人之雙方權益。惟債務人於符合消費者債務清理條例所定
    要件下，即可向本院聲請更生，此為債務人依法所有之權利
    ，相對人既已向本院聲請更生獲准，異議人所舉之一致性協
    商管道，即與現階段更生方案認可與否之審認無涉，併此敘
    明。
五、綜上所述，本院司法事務官斟酌相對人所提上開更生方案，
    認其條件核屬公允、適當、可行。此外，又查無同條例第63
    條或第64條第2 項所定不應認可之消極事由存在，乃逕依同
    條例第64條第1 項裁定予以認可相對人所提更生方案，經核
    並無不合，異議人異議之理由洵非有據，應予駁回。
六、爰依消費者債務清理條例第15條、民事訴訟法第240條之4第
    3 項後段，裁定如主文。
中    華    民    國     100    年    5    月    25   日
                  民事第三庭法  官  張紫能
以上正本係照原本作成
如不服本裁定應於送達後10日內向本院提出抗告狀，並繳納抗告
費新臺幣1,000元
中    華    民    國     100    年    5    月    25   日
                            書記官  蔡佳容